臺灣高等法院臺南分院刑事判決　　　　　　　九十一年度上易字第三八號　　Ｃ
　　　上　訴　人
　　　即　被　告　乙　○　○
　　　選任辯護人　林　金　陽
右上訴人因傷害案件，不服臺灣雲林地方法院九十年度易字第七六四號中華民國九十
年十二月二十七日第一審判決（起訴案號：臺灣雲林地方法院檢察署九十年度偵字第
九一五號），提起上訴，本院判決如左：
      主      文
上訴駁回。
      事      實
一、乙○○與其妻王秋蘭於民國（下同）八十九年十一月十二日十四時許，自雲林縣
    四湖鄉內湖村頂桂山三號老家欲返回台中，乙○○駕車自該宅三合院中庭倒車出
    門時，因其三叔甲○○在中庭曬花生，車子右後方又有手拉車，致倒車不便，乙○○便要王秋蘭去向甲○○反應，央求將手拉車移開。詎甲○○不僅未應允，反
    口出穢言辱罵王秋蘭（此部份已判決確定）。正當王秋蘭與甲○○交涉之際，乙○○父親吳居聽見甲○○口出穢言即與其理論，乙○○則緩緩倒車，惟仍不慎擦
    撞手拉車，致其車右後車門凹陷，待將車輛倒車出門後，隨即下車返回中庭，一
    同與甲○○理論，並指責甲○○不該以穢詞辱罵王秋蘭。乙○○、甲○○二人口
    角不休時，乙○○竟基於概括之傷害犯意，對甲○○拳打腳踢，致甲○○受有左
    足第四趾擦傷、右手第三指擦傷、左下肢挫傷瘀血二X二公分、背部挫傷二X二公
    分、左臂挫傷等傷害。甲○○之妻丙○○見狀趨前勸架，乙○○承上開傷害犯意
    毆打丙○○並腳踹其腰部，致丙○○倒地，受有兩手挫傷（左手背瘀血三X三公
    分、右手中指擦傷）、下背部瘀血二X二公分、右足第一趾擦傷等傷害。甲○○
    則乘丙○○與乙○○拉扯之際，脫身逃進廚房，但乙○○仍不放過，追到廚房門
    並基於毀損之犯意以腳踹門，致使該老舊之木製紗窗門之門板裂開，足以生損害
    於甲○○、丙○○。
二、案經丙○○、甲○○訴由雲林縣警察局台西分局報告灣雲林地方法院檢察署檢察
    官偵查起訴。
      理      由
一、訊據上訴人即被告乙○○矢口否認有傷害及毀損之犯行，辯稱：因見其父吳居與
    其叔甲○○互相拉扯，進而互毆，於心不忍才將二位長者拉開，動機僅是單純勸
    架，因一時情急，施力過大，致告訴人甲○○、丙○○受有傷害，並無傷害之故
    意，即與傷害罪之要件有別。又告訴人甲○○、丙○○所受之傷害皆屬輕微，依
    其等年紀僅一不小心跌倒即有可能遭受此等傷害，告訴人甲○○所受之傷害，應
    係其與案外人吳居互毆所致，而告訴人丙○○則係因腳步不穩自行跌倒所致。復
    按刑法之毀損罪，以使所毀損之物失其全部或一部之效用為構成要件，本件紗窗
    門之裂縫係使用已久之自然耗損現象，此參諸其餘紗窗亦有如此裂痕即可得而知
    ，並無效用全部或一部喪失之情事，即與毀損罪之構成要件有別云云。惟查：
（一）被告乙○○右開傷害及毀損事實，業據告訴人甲○○及丙○○指訴綦詳，並有
      行政院衛生署朴子醫院診斷證明書二紙、現場照片八張附警卷可資佐證。被告
      乙○○、證人吳居、告訴人王秋蘭雖均稱係告訴人甲○○與吳居二人扭打，告
      訴人丙○○上前勸架亦遭波及所致，然查案外人吳居為被告甲○○之兄，高齡
      七十九歲，被告甲○○、告訴人丙○○所受之前開傷害應非案外人吳居所能致
      之，且若係案外人吳居所為，告訴人甲○○年紀較輕，又與告訴人丙○○一同
      參與，猶受有前開傷害，而與其等扭打之案外人吳居竟無相當之傷害，實難置
      信。再被告乙○○為人子女，親情難捨，如何留下七十九歲之老父與叔父扭打
      不顧呢？亦與常情有違。況被告乙○○辯護人於辯護書中亦論及被告乙○○為
      勸架，一時情急，【施力過大】，致告訴人甲○○、丙○○受有傷害等語，足
      見被告乙○○於傷害之過程中確曾參與其事，是其所辯自不足採信。至於案外
      人吳居、王秋蘭之證詞不無迴護被告乙○○，自不足採為有利被告乙○○之認
      定。
（二）又刑法第三百五十四條所指之毀棄、損害他人之物或致令不堪用之行為目的，
      除破壞財物之效用外，尚包括破壞他人財物本身，本件被告乙○○以腳踹門，
      致使該老舊之木製紗窗門之門板裂開，該窗門之門板破裂必須更換始能回復原
      狀，則破裂之門板效用已喪失，自應成立毀損罪（司法院第二廳七十五年三月
      十九日（七五）廳刑一字第二一八號復台高院函研討結論參照）。至於被告另
      辯稱其餘紗窗亦有如此裂痕，可見紗窗門之裂縫係使用已久之自然耗損現象，
      然縱令本受損之紗窗已老舊，然在未損害前因被告施以外力加速其損害，自亦
      應負刑責，不能因其餘紗窗亦有裂痕，即可解免其刑責。
（三）綜上所述，足見被告所辯係事後卸責之詞，不足採信，其罪證明確，犯行洵堪
      認定，應予依法論科。
二、核被告乙○○所為，係犯刑法第二百七十七條第一項之普通傷害罪及第三百五十
    四條之一般毀損罪。告訴人甲○○、丙○○與被告乙○○為四親等以內之旁系血
    親、旁系姻親，屬家庭暴力防治法第三條第四款所稱之家庭成員，其等成員間故
    意實施家庭暴力行為而成立上開罪名，屬家庭暴力罪。被告乙○○前開先後傷害
    告訴人甲○○、丙○○之犯行，時間緊接，方法相同，觸犯構成要件相同之罪名
    ，顯係基於概括犯意為之，為連續犯，應依刑法第五十六條之規定以一罪論，並
    加重其刑。又被告乙○○所犯上開普通傷害及毀損二罪，犯意各別，行為不同，
    罪名互異，應分論併罰。原審以被告罪證明確，因予適用刑法第二條第一項前項
    、第二百七十七條第一項、第三百五十四條、第五十六條、第四十一條第一項前
    段、第四十二條第二項，罰金罰鍰提高標準條例第一條前段、第二條，並審酌被
    告並無犯罪前科，素行尚屬良好，及考其與被害人之關係是叔、侄之親屬關係，
    被告犯罪動機係前因家產分配糾葛所埋之火苗肇致，平日相處之關係即不甚融洽
    ，而被告乙○○傷害告訴人甲○○、丙○○之手段，是以徒手對打並無持有任何
    武器，且係遭告訴人甲○○無端以穢詞辱罵其妻王秋蘭，被告當時所受之刺激、
    智識程度，及告訴人甲○○、丙○○身體健康所受之損害，犯罪以後被告乙○○
    願與甲○○、丙○○和解之態度（有被告乙○○提出之道歉和解辦桌收據、邀請
    函、宴客之照片共三十禎等在卷可資佐證），及被告僅為一些細故，全無顧念親
    叔侄之關係，互為辱罵、傷害及毀損之行為等一切情狀，傷害部份量處拘役四十
    日、損壞部份判處罰金二千元，並分別諭知易服勞役、易科罰金之折算標準。另
    說明被告行為後刑法第四十一條雖有修正，惟被告所犯為最重本刑三年以下之刑
    之罪無新舊法比較問題，因而直接適用裁判時之法律。本院經核原判決認事用法
    ，並無不合，量刑亦稱妥適。被告上訴意旨，猶執前詞，否認犯罪，為無理由，
    應予駁回。
據上論結，應依刑事訴訟法第三百六十八條，判決如主文。
本案經檢察官羅清溪到庭執行職務。
中    華    民    國      九十一      年      四      月      十一      日
                                  臺灣高等法院臺南分院刑事第四庭
                                      審判長法官  陳    義    仲
                                            法官  楊    子    莊
                                            法官  蔡    崇    義
右正本證明與原本無異。
不得上訴。
                                      法院書記官  李    育    儒
中    華    民    國      九十一      年      四      月     十五       日
附錄法條：
刑法第二百七十七條：傷害人之身體或健康者，處三年以下有期徒刑、拘役或一千元
                    以下罰金。
                    犯前項之罪因而致人於死者，處無期徒刑或七年以上有期徒刑
                    ；致重傷者，處三年以上十年以下有期徒刑。
刑法第三百五十四條：毀棄、損壞前二條以外之他人之物或令致不堪用，足以生損害
                    於公眾或他人者，處二年以下有期徒刑、拘役或五百元以下罰
                    金。
